臺灣嘉義地方法院交通事件裁定　　　　 96年度交聲字第321號
原處分機關　交通部公路總局嘉義區監理所
異　議　人
即受處分人　甲○○
上列異議人即受處分人因違反道路交通管理處罰條例案件，對於
原處分機關即交通部公路總局嘉義區監理所96年11月15日所為之
處分（嘉監裁字第裁70-M00000000號），聲明異議，本院裁定如
下：
    主  文
異議駁回。
    理  由
一、原處分機關略以：異議人即受處分人甲○○（下稱異議人）
    ，於民國96年10月13日8 時30分許，騎乘車牌號碼MBE-577
    號重型機車，在台一線與後壁國中前路口，經臺南縣警察局
    白河分局菁寮派出所員警以南縣警交字第M00000000 號舉發
    違反道路交通管理事件通知單（下稱舉發通知單），舉發異
    議人有「闖紅燈（北向南）」之交通違規，異議人於舉發通
    知單所載應到案日期前提出陳述，經原舉發單位查復違規屬
    實，因異議人仍表不服並要求開立裁決書，原處分機關遂於
    96年11月15日依道路交通管理處罰條例第53條第1 項之規定
    ，以嘉監裁字第裁70-M00000000號裁決書（下稱原處分書）
    ，處異議人新臺幣（下同）1,800 元之罰鍰，並依第63條記
    違規點數3 點等語。
二、聲明異議意旨則以：異議人於上記時間通過上述路口時，依
    其記憶當時為閃黃燈號誌，並未闖紅燈；警員值勤時並未設
    置警示標語或標誌，有讓人誤判警員只是在做住家拜訪及行
    偷拍之嫌；另後壁國中前路口號誌不符道路交通標誌標線號
    誌設置規則，且當天後壁國中非上班日，該路口號誌管制時
    間不合法及常情云云。
三、按汽車駕駛人，行經有燈光號誌管制之交岔路口闖紅燈者，
    處1,800 元以上5,400 元以下罰鍰。又按汽車駕駛人有第53
    條情形者，記違規點數3 點。道路交通管理處罰條例第53條
    第1 項及同條例第63條第1 項第3 款分別定有明文。經查：
(一)異議人曾於96年10月13日8 時30分許，騎乘車牌號碼MBE-57
    7 號重型機車，行經台一線與後壁國中前路口，為異議人所
    不爭執。其當日行經上開路口時，因闖紅燈而遭臺南縣警察
    局白河分局菁寮派出所員警以上開舉發通知單舉發「闖紅燈
    （北向南）」交通違規等情，則經證人即舉發本件交通違規
    之員警乙○○於本院調查時具結證稱：「（問：本件是你舉
    發？）是」、「當時異議人從北往南開車沿著台一線行駛，
    就在庭呈下方照片之路口闖紅燈，我們就把他攔截下來，舉
    發他闖紅燈。」、「我當時有站在路邊邊線，我有清楚看到
    異議人闖紅燈」、「我確定他通過停止線的時候燈號是紅燈
    」等語纂詳（見本院卷第9 至10頁）。按交通警員掣單舉發
    違反道路交通管理處罰條例所列之違規事實，本質上為行政
    處分，係公務員基於職務上權力，依法就特定之具體事件所
    為具公法上效果之單方行政行為，基於公務員為公法上行為
    具有公信力之原則，該行政處分當可被推定為真正，本此公
    信原則，立法者乃賦予行政機關制定違反道路交通事件統一
    裁罰標準及處理細則之權力，使執勤警員得當機處分，以達
    維護交通秩序、安全之行政目的。本件既經證人乙○○到庭
    具結證述以擔保其證詞之可信性，佐以異議人通過上開路口
    之時間為上午8 時30分，係日間、有自然光線，證人乙○○
    並稱當時視線良好、無障礙物（見本院卷第9 頁），且證人
    就當日執勤位置、異議人之行車方向、攔查所見過程等節，
    均能為清楚之證述，益徵其所言並非子虛，應屬可採，堪認
    異議人確有於原處分書所載時、地行經有燈光號誌管制之交
    岔路口闖紅燈之事實無訛。
(二)異議人雖辯稱其通過上開路口時為閃黃燈號誌云云，惟異議
    人上開所述並無實據。就此，證人乙○○亦於本院調查時證
    稱：「（問：路口的紅綠燈有無管制時間？）有，週一至週
    六上午6 時30分到8 時30分這段時間紅綠燈有管制紅綠燈會
    運作，沒有管制的時候就是閃黃燈，這部分我有打電話去向
    後壁高中的教官室確認，當時異議人闖紅燈的確是在管制時
    間。」（見本院卷第10頁）。參以異議人於其前向原處分機
    關提出之交通違規陳述單及查詢單中，曾自承「本人甲○○
    96年10月13日（星期六）早上從嘉義水上騎機車行駛台一線
    要到新營火車站搭乘火車到高雄市，約早上8:30左右行經台
    南縣後壁國中前路口時『誤判』交通號誌為閃黃燈的交通號
    誌（註：詢問過員警後得知該號誌約早上8:40左右後為閃黃
    燈的交通號誌），在騎過路口的第一線{ 跨線罰款} 後，『
    號誌突然轉變成紅燈』... 」（見原處分機關檢送之處理聲
    明異議案件卷宗第3 頁），顯已自承其當日通過上開路口時
    ，確係在行車管制號誌管制時間內，是其事後改稱通過路口
    時為閃黃燈號誌云云，顯係卸責之詞。
(三)異議人另質疑員警取締闖紅燈時，並未設置警示標語或標誌
    云云。惟查，道路交通管理處罰條例僅於第7 條之2 第3 項
    規定員警對於行車速度超過規定之最高速限或低於規定之最
    低速限之違規行為，採用固定或非固定式科學儀器取得證據
    資料證明者，需於一定距離前明顯標示；對於員警取締闖紅
    燈之交通違規，則未規定需設置警示標語或標誌。況「駕駛
    人駕駛汽車，應遵守道路交通標誌、標線、號誌之指示，並
    服從交通指揮人員之指揮」，為道路交通安全規則第90條所
    明定，上開路口又係在學校前，如未遵守紅燈號誌而任意闖
    越，可能釀成嚴重災害，是駕駛人本有遵守號誌指示之義務
    ，而不得以員警未設置警示標誌卸責。
(四)異議人雖又質疑上開路口之管制號誌設置不當，管制時間不
    合法、不合常情云云。惟基於權力分立之憲政制度，行政主
    管機關本於其職權就相關行政事務、政策之規劃有其自主決
    定之權限，就其於權限內所為之決定，司法機關應尊重行政
    機關之決定，除顯有違反法規或濫用權力之情事外，應不得
    針對行政機關所為之決定予以審查。本件行車管制號誌之設
    置是否妥當、管制時間是否合宜等，應屬行政主管機關於其
    權限範圍內所得決定者，為行政機關行政權行使之範疇，異
    議人如認為該號誌之設置或管制時間有違法或不當，致損害
    其權利或利益者，依訴願法之規定，應向管轄之行政機關提
    起訴願以為救濟，方屬合法。從而，異議人以前開理由聲明
    異議，亦無足採。
四、綜上所述，異議人違規之事證明確，從而，原處分機關就異
    議人之上開違規事實，援引道路交通管理處罰條例第53條第
    1 項及違反道路交通管理事件統一裁罰基準及處理細則等規
    定，裁處異議人罰鍰新臺幣1,800 元，並依同條例第63條（
    原處分漏載第1 項第3 款）之規定，記違規點數3 點，核無
    不當或違法，本件異議為無理由，應予駁回。
據上論斷，應依道路交通管理處罰條例第87條第2 項、道路交通
案件處理辦法第19條，裁定如主文。
中　　華　　民　　國　　96　　年　　12　　月　　31　　日
 　　　　　　        交通法庭   法　官　陳 蒨 儀
上列正本證明與原本無異。
如不服本裁定，應於裁定送達後5日內向本院提出抗告狀（應附
繕本）。
中　　華　　民　　國　　96　　年　　12　　月　　31　　日
                                書記官  楊 國 色
